【裁判字號】    99,交上訴,8
【裁判日期】    990604
【裁判案由】    公共危險等
【裁判全文】
臺灣高等法院高雄分院刑事判決         99年度交上訴字第8號
上  訴  人
即  被  告  甲○○
上列上訴人因公共危險等案件，不服臺灣高雄地方法院98年度審
交訴字第249 號中華民國98年12月31日第一審判決（起訴案號：
臺灣高雄地方法院檢察署98年度偵字第18801 號），提起上訴，
本院依簡式審判程序判決如下：
    主  文
原判決撤銷。
甲○○服用酒類，不能安全駕駛動力交通工具而駕駛，處有期徒
刑貳月，如易科罰金，以新臺幣壹仟元折算壹日。又因過失致人
於死，處有期徒刑伍月，如易科罰金，以新臺幣壹仟元折算壹日
。又駕駛動力交通工具肇事，致人死亡而逃逸，處有期徒刑陸月
，如易科罰金，以新臺幣壹仟元折算壹日。應執行有期徒刑拾壹
月，如易科罰金，以新臺幣壹仟元折算壹日。
    事  實
一、甲○○明知飲酒可能造成不能安全駕駛之結果，亦明知汽車
    駕駛人飲用酒類後其吐氣所含酒精濃度超過每公升0.25毫克
    以上者，不得駕車，竟於民國98年6 月22日晚間10時40分許
    ，在高雄市鼓山區○○○路享溫馨KTV 內，與友人飲用酒類
    後，在酒後已達不能安全駕駛之程度下，仍於98年6 月23日
    凌晨3 時25分許，駕駛車號HR-5558 號自用小客車上路，嗣
    於同日凌晨4 時5 分許，沿高雄市鼓山區○○○路由北往南
    方向，行經河西一路209 號前時，本應注意汽車行駛時，駕
    駛人應注意車前狀況，並隨時採取煞停等必要之安全措施，
    而當時雖係夜間，但有照明設備，且路面並無障礙物，天候
    晴，視距良好，依其智識、能力，亦無不能注意之情事，竟
    疏未注意車前狀況並隨時採取煞停等必要之安全措施，適遇
    王進武亦因飲用酒類已達不能安全駕駛動力交通工具之程度
    ，仍騎乘車號XSP-433 號重型機車，沿高雄市鼓山區○○○
    路由南往北行駛，於行經該處時，復疏未注意在遵行車道內
    行駛而逆向駛入甲○○所駕駛之南下快車道，致甲○○所駕
    駛之自用小客車左前方車頭與王進武所騎乘之機車車頭發生
    撞擊，王進武經甲○○之自用小客車拖行約15公尺後倒地，
    因而受有腹腔內出血、肋膜腔出血、左下肢開放性骨折、顱
    內出血、多處挫傷合併擦傷及撕裂傷等傷害。甲○○於肇事
    後，並未下車察看，亦未作任何處置，旋即基於肇事逃逸之
    故意，駕車離去。嗣甲○○於同日上午11時許，經聽聞廣播
    得知前開車禍致王進武死亡，即於偵查機關並無相當證據可
    合理懷疑其涉案之前，主動前往高雄市政府警察局鹽埕分局
    ，並坦承所有犯行，而願接受裁判。同日13時48分許，甲○
    ○經警施以酒精濃度測試，測得其呼氣酒精濃度達每公升0.
    28毫克，經換算其駕車當時之酒精濃度約為每公升0.908 毫
    克，已超過每公升0.55毫克。而王進武雖經送醫急救( 經測
    得其血液酒精濃度為186MG/DL，換算其呼氣酒精濃度達每公
    升0.93毫克，已超過每公升0.55毫克) ，但仍因傷重，延至
    98年6 月23日上午5 時30分許，不治死亡。
二、案經高雄市政府警察局鼓山分局報告臺灣高雄地方法院檢察
    暑檢察官偵查起訴。
    理  由
一、上開事實，業據被告甲○○於原審及本院審理中坦承不諱，
    並有下列事證可佐。經查：
  (一)被告之自白核與現場目擊證人許文彬、郭國華分別於警詢、
    偵查中證述之情節相符，並經被害人之妻於警詢中乙○○指
    訴綦詳，復有道路交通事故調查報告表、道路交通事故談話
    紀錄表、酒精濃度呼氣測試紙、道路交通事故現場圖、高雄
    市立聯合醫院診斷證明書、生化檢驗單、被告車輛及現場照
    片在卷可稽。
  (二)按刑法第185 條之3 係抽象危險犯，非實害犯，行為人客觀
    上已達不能安全駕駛之程度，且主觀上知其飲酒可能造成不
    能安全駕駛結果，竟仍放任自己駕駛，即應認有故意，而該
    當該罪。至於是否達『不能安全駕駛之程度』之認定，應依
    具體個案之實際情形判斷之，依目前醫學一致見解，吐氣酒
    精濃度達每公升0.25毫克以上時，將使駕駛人產生複雜之技
    巧障礙、駕駛能力變壞之行為表現，肇事比率比一般未飲酒
    時高出2 倍；吐氣酒精濃度達每公升0.5 毫克以上時，將使
    駕駛人產生說話含糊、腳步不穩之行為表現，肇事比率比一
    般未飲酒時高出7 倍；吐氣酒精濃度達每公升0.55毫克以上
    時，將使駕駛人產生平衡感與判斷力障礙升高之行為表現，
    肇事比率比一般未飲酒時高出10倍；甚而如吐氣酒精濃度達
    每公升0.75毫克時，駕駛人將產生明顯酒醉、步履蹣跚之行
    為狀態，其肇事比率比一般高25倍，並認為吐氣酒精濃度達
    每公升0.55毫克以上時，即達絕對『不能安全駕駛之程度』
    。因該0.55毫克之數值，係經由實際偵測所得之統計值，為
    經驗科學上所肯定之客觀實驗數據，是以該數值作為絕對不
    能安全駕駛之標準，不僅不違反經驗法則，且免舉證之困難
    。準此，若吐氣酒精濃度達每公升0.55毫克以上時，應認已
    達絕對不能安全駕駛之程度，若數值在此之下，仍須輔以客
    觀事實，方可認定是否已達不能安全駕駛之程度，並應由檢
    察官就此負舉證責任。本件被告於98年6 月23日同日13時48
    分許，經警施以酒精濃度測試後，測得其呼氣酒精濃度達每
    公升0.28毫克，固有前開酒精濃度測試紙可參。惟因人體內
    酒精含量由開始飲酒時的之0 ％，依飲酒量漸漸累積增加，
    在完成飲酒時，體內酒精含量達到最高，隨後依代謝率逐漸
    代謝，至於體內酒精含量倒推計算代謝率，依交通部運輸研
    究所於77年8 月間，針對國人進行實驗研究指出為每小時每
    公升0.0628毫克。本件被告係於98年6 月23日凌晨3 時25分
    許駕車，離同日13時48分經警施以酒精濃度測試，已相距約
    10小時，依前開國人體內酒精含量之代謝率計算，被告駕車
    之初，體內所含酒精濃度應約每公升0.908 毫克（計算式：
    0.28MG/L+0.0628MG/L ×10HR≒0.908MG/L ），已超過每公
    升0.55毫克之絕對不能安全駕駛標準。另被害人王進武送醫
    後，經測得其血液酒精濃度為186MG/DL，換算其呼氣酒精濃
    度達每公升0.93毫克，亦超過每公升0.55毫克之絕對不能安
    全駕駛標準。故被告及被害人於肇事當時，均已達不能安全
    駕駛之程度甚明。
  (三)按汽車行駛時，駕駛人應注意車前狀況，並隨時採取必要之
    安全措施；汽車駕駛人飲用酒類後其吐氣所含酒精濃度超過
    每公升0.25毫克上者，不得駕車，道路交通安全規則第94條
    第3 項、第114 條第2 款分別定有明文。又上開規定係一般
    駕駛人所應注意並確實遵守之事項，被告既領有自用小客車
    駕駛執照，自應知之甚詳。而本件車禍發生當時雖係夜間，
    但有照明設備，且路面並無障礙物，天候晴，視距良好，依
    被告之智識、能力，並無不能注意之情事，詎被告竟疏未注
    意前開規定，貿然酒後駕車，且疏未注意車前狀況，並隨時
    採取煞停等必要之安全措施，而與被害人王進武駕駛之機車
    發生撞擊，被告駕駛行為有過失至為明確。而被害人王進武
    酒後駕車，且疏未在其遵行車道內行駛而逆向駛入被告之車
    道，其就本件車禍之發生亦有過失。本件車禍，被害人之過
    失應屬肇事主因，被告之過失則為肇事次因。再被害人因本
    件車禍而受有腹腔內出血、肋膜腔出血、左下肢開放性骨折
    、顱內出血、多處及撕裂傷等傷害，經送醫急救後，延至98
    年6 月23日上午5 時30分許不治死亡等情，有高雄市立聯合
    醫院診斷證明書、臺灣高雄地方法院檢察署相驗屍體證明書
    、驗斷書及勘驗筆錄在卷可憑。被告之過失行為與被害人死
    亡間，具有相當因果關係。又被害人就本件車過之發生雖與
    有過失，但被告仍不能因此卸免其過失責任。
  (四)綜上所述，被告之自白核與事實相符，堪信為真實。本件事
    證明確，被告犯行洵堪認定。
三、核被告所為，係犯刑法第185 條之3 之不能安全駕駛動力交
    通工具而駕駛罪、同法第276 條第1 項之過失致死罪及同法
    第185 條之4 之肇事逃逸罪。另過失致死部分，被告酒醉駕
    車致被害人死亡，應依道路交通管理處罰條例第86條第1項
    之規定加重其刑。被告於肇事後，經聽聞廣播得知前開車禍
    致被害人王進武死亡，即於偵查機關並無相當證據可合理懷
    疑其涉案之前，主動前往高雄市政府警察局鹽埕分局，並坦
    承所有犯行，而願接受裁判之事實，有警詢筆錄可參，堪認
    其所犯上開3 罪，均合乎自首之要件，應各依刑法第62條前
    段規定，減輕其刑，過失致死部分，先加後減之。被告所犯
    上開3 罪，犯意各別，應分論併罰。
四、被告犯罪事證明確，原審據以論處被告罪刑，固非無見。惟
    查：(一)原判決於理由欄未論述被害人王進武就本件車禍之發
    生有酒後駕車及疏未在其遵行車道內行駛之過失，且其過失
    為本件車禍之肇事主因，被告之過失為肇事次因，尚有未恰
    。(二)被告就本件車禍之發生固應負過失責任，但其過失為肇
    事次因，而被害人之過失為本件車禍之肇事主因，被告之過
    失情節較被害人輕，原判決就被告所犯過失致死罪部分量處
    有期徒刑7 月並因而致被告所犯酒後不能安全駕駛罪及肇事
    逃逸罪部分所處有期徒刑2 月及6 月不得易科罰金，尚嫌過
    重，亦有不當。被告上訴意旨指摘原判決量刑過重，為有理
    由，應由本院將原判決撤銷改判。爰審酌被告在酒後已達不
    能安全駕駛狀態下，猶貿然駕車上路，致發生本件車禍，且
    肇事後，擅自離開現場，置受傷之被害人於不顧，並致被害
    人王進武死亡，對被害人及其家屬造成之損害甚巨，且尚未
    與被害人家屬達成和解，本不宜輕縱，惟念其犯後坦承犯行
    ，前未曾受刑之宣告，有臺灣高等法院被告前案紀錄表可稽
    ，被害人之呼氣酒測值亦高達每公升0.93毫克，被害人逆向
    駛入被告之車道為本件肇事主因，被告之過失程度較被害人
    為輕等一切情狀，就被告所犯上開3 罪分別量處如主文第2
    項所示之刑，並定其應執行之刑及易科罰金之折算標準，以
    資警惕。
據上論結，應依刑事訴訟法第369 條第1 項前段、第364 條、第
299 條第1 項前段、第273 條之1 第1 項，刑法第185 條之3 、
第276 條第1 項、第185 條之4 、第62條前段、第41條第1 項、
第8 項、第51條第5 款，道路交通管理處罰條例第86條第1 項，
刑法施行法第1條 之1 ，判決如主文。
本案經檢察官方娜蓉到庭執行職務。
中    華    民    國    99    年    6     月    4     日
                  刑事第九庭    審判長法  官   莊秋桃
                                      法  官   田平安
                                      法  官   范惠瑩
以上正本證明與原本無異。
不能安全駕駛、過失致死部分不得上訴。
肇事逃逸部分如不服本判決應於收受本判決後10日內向本院提出
上訴書狀，其未敘述上訴理由者，並得於提起上訴後10日內向本
院補提理由書狀（均須按他造當事人之人數附繕本）「切勿逕送
上級法院」。
中    華    民    國    99    年    6     月    4     日
                                      書記官   戴育婷
附錄法條：
刑法第185 條之3
服用毒品、麻醉藥品、酒類或其他相類之物，不能安全駕駛動力
交通工具而駕駛者，處1 年以下有期徒刑、拘役或3 萬元以下罰
金。
刑法第276 條
因過失致人於死者，處2 年以下有期徒刑、拘役或2 千元以下罰
金。
從事業務之人，因業務上之過失犯前項之罪者，處5 年以下有期
徒刑或拘役，得併科3千元以下罰金。
刑法第185 條之4
駕駛動力交通工具肇事，致人死傷而逃逸者，處6 月以上5 年以
下有期徒刑。

司法院資訊處製作；財團法人民間司法改革基金會備份。
